臺灣桃園地方法院民事簡易判決
109年度桃簡字第1154號
原      告  任振豪
訴訟代理人  潘維成律師
複  代理人  詹傑麟律師
被      告  黃威翔
訴訟代理人  黃曉妍律師
複  代理人  陳禹齊律師

上列當事人間確認本票債權不存在事件，本院於民國111 年2 月
17日言詞辯論終結，判決如下：
    主    文
原告之訴駁回。
訴訟費用由原告負擔。
    事實及理由
壹、程序方面：
    按確認法律關係之訴，非原告有即受確認判決之法律上利益
    者，不得提起之，民事訴訟法第247 條第1 項前段定有明文
    。而所謂即受確認判決之法律上利益，指因法律關係之存否
    不明確，致原告在私法上之地位有受侵害之危險，而此項危
    險得以對被告之確認判決除去而言（見最高法院27 度上字
    第316號、52年台上字第1240判例要旨）。查本件被告持有
    原告簽發如附表所示之本票（下稱系爭本票），向本院聲請
    准予強制執行之民事裁定（109年度司票字第816號，下稱系
    爭本票裁定），而原告否認被告就系爭本票之票據債權存在
    ，則兩造就原告應否負擔系爭本票債務有所爭執，此法律關
    係之存否不明確，致原告在私法上之地位有受侵害之危險，
    而此項危險得以對於被告之確認判決除去之，是原告有即受
    確認判決之法律上利益，揆諸前揭說明，原告提起本件
    確認之訴，應予准許。
貳、實體方面：
一、原告主張：被告持有原告為發票人之系爭本票，向鈞院聲請
    裁定准予強制執行，惟兩造間無債權債務關係。原告前與訴
    外人鄭維寧間有投資關係存在，乃簽發系爭本票予鄭維寧作
    為確認投資金額，然系爭本票均未記載發票日，屬無效票據
    ；又系爭本票金額高達新臺幣（下同)1,454萬，被告亦未支
    付相當對價以取得系爭本票，實不得享有票據上權利，爰提
    起本件確認之訴等語。並聲明：確認被告持有系爭本票，對
    原告之本票債權不存在。
二、被告則以：
　　被告前與訴外人鄭維寧有合作關係，而由鄭維寧交付系爭本
    票予被告，被告拿到系爭本票時，發票日均已填載完成等語
    ，資為抗辯。並聲明：原告之訴駁回。
三、得心證之理由：
　㈠系爭本票是否屬未載發票日期之無效票據？ 　
　⒈按在票據上簽名者，依票上所載文義負責，票據法第5條第1
    項定有明文。是以，票據乃文義證券，凡在票據正面簽名而
    形式上合於發票之規定者，即應負票據法上發票人之責任。
    另票據法第11條第1項固規定，欠缺該法所規定票據上應記
    載事項之一者，其票據無效。但此項規定，並不否定空白票
    據補充權之存在。又票據上應記載之事項，如未記載，其票
    據固屬無效，但發票人得授權第三人補填，完成票據行為，
    且授權執票人填載票據上應記載之事項，包括絕對應記載事
    項及相對應記載事項（最高法院70年度台上字第4447號判決
    意旨參照）。換言之，票據上應記載之事項，非不得授權他
    人為之。票據上應記載之事項，除簽名外，其餘發票日期、
    金額，發票人不自行填寫，乃囑託他人填載，以完成發票行
    為，亦為社會常見之簽發票據型態。　
　⒉本件原告固主張伊簽發系爭本票時，並未記載發票日，屬無
    效票據云云。然徵諸證人鄭維寧到庭具結證稱：「（請問有
    看過這幾張本票嗎？）看過，這五張本票是原告交給我的，
    交付時間約是本票上的發票日。（當時系爭五張本票交給你
    時本票上是否有發票日？）沒有。（為何後來有發票日的登
    載？）當時我與原告間有約定，在緬甸的投資款如未依約履
    行，原告同意我依法聲請本票裁定強制執行。（系爭五張本
    票的發票日是誰蓋的？）是我蓋的，我與原告有約定，原告
    授權我完成發票行為。」等語（見本院卷一第62頁反面)，
    足見系爭本票為原告簽發予證人鄭維寧，並授權填載其餘本
    票應記載之事項，以完成票據行為，堪認原告為系爭本票之
    發票人，並已完成發票行為，應可認定。
  ㈡被告是否出於惡意或以不相當對價取得系爭本票？
　⒈按票據法第14條第2 項規定，無對價或以不相當之對價取得
    票據者，不得享有優於其前手之權利。惟票據行為為不要因
    行為，執票人不負證明關於給付原因之責任，如票據債務人
    主張執票人取得票據係無對價或以不相當對價取得，應由該
    債務人負舉證責任（最高法院85年度台上字第286號判決意
    旨參照）。本件原告主張被告取得系爭本票係以不相當之對
    價取得云云，既為被告所否認，揆諸上開說明，自應由票據
    債務人即原告舉證證明被告係以不相當對價取得系爭本票。
  ⒉據證人鄭維寧到庭證稱：「（完成發票日的記載後，系爭本
    票交付給誰？）被告是我的金主，我後來交給被告，交付系
    爭五張本票時，均已填載發票日期。（被告既然是你的金主
    ，被告匯了多少款項給你？）就差不多這些金額，我手邊沒
    有匯款證明，但可以提供匯款帳號。」等語（見本院卷一第
    63頁)，核與被告所述其與鄭維寧間之合作關係大致相符，
    尚無從認定被告係以不相當之對價取得系爭本票。至本院函
    詢滙豐(台灣)商業銀行調閱鄭維寧帳戶於100年1月1日至104
    年12月31日、105年1月1日至107年12月31日間之交易明細（
    見本院卷一第74至173頁、卷一第1至185頁)，然鄭維寧並未
    說明與被告間之交易往來，亦或是被告何時匯款予鄭維寧，
    即無法確認被告與鄭維寧間之交易往來紀錄，是尚難依上開
    交易明細，推論被告取得系爭本票係出於惡意或基於不相當
    對價。此外，原告復無法舉證證明被告向鄭維寧取得系爭本
    票係出於惡意或基於不相當對價，則原告主張系爭本票債權
    不存在，尚屬無據。
四、綜上所述，原告請求確認被告持有之系爭本票，對原告之本
    票債權不存在，為無理由，應予駁回。
五、本件事證已臻明確，兩造其餘主張、陳述及所提之證據，經
    審酌均與判決結果不生影響，爰不一一論列，附此敘明。
六、訴訟費用負擔之依據：民事訴訟法第78條。
　
中    華    民    國   111    年    3     月    3     日
                  桃園簡易庭  法  官  汪智陽
以上正本係照原本作成。
如不服本判決，應於送達後20日內，向本院提出上訴狀並表明上
訴理由，如於本判決宣示後送達前提起上訴者，應於判決送達後
20日內補提上訴理由書（須附繕本）。
如委任律師提起上訴者，應一併繳納上訴審裁判費。
中    華    民    國   111    年    3     月    3     日
                              書記官  陳家蓁
　
附表：
編號 票據號碼  票面金額  （新臺幣）   發票日  （民國）  到期日 （民國） 一 TH0000000  220萬元 106年2 月2日 未載 二 TH0000000  130萬元 106年2 月2日 未載 三 CH0000000  200萬元 106年3月10日 未載 四 CH0000000  750萬元 106年3月10日 未載 五 CH0000000  154萬7,000元 106年3月20日 未載 本院109年度司票字第816號本票裁定准予強制執行。